【裁判字號】    95,上訴,736
【裁判日期】    950510
【裁判案由】    偽造文書等
【裁判全文】
臺灣高等法院臺中分院刑事判決         95年度上訴字第736號
上  訴  人
即  被  告  丙○○
選任辯護人  汪紹銘  律師
上列上訴人因偽造文書等案件，不服臺灣彰化地方法院94年度訴
字第326號中華民國95年2月21日第一審判決（起訴案號：臺灣彰
化地方法院檢察署92年度偵字第4289號），提起上訴，本院判決
如下：
    主  文
上訴駁回。
    事  實
一、丙○○係設於彰化縣秀水鄉大厝村大厝巷三號及三號之一「
    鴻鼎企業有限公司」負責人，以從事各類包裝紙盒、包裝紙
    及貼紙之印刷為業，明知「ＮＩＳＳＡＮ」係日商日產汽車
    股份有限公司（下稱日產公司）、「ＩＳＵＺＵ」係五十鈴
    汽車股份有限公司（下稱五十鈴公司）、「ＤＡＩＨＡＴＳ
    Ｕ」係大發工業股份有限公司（下稱大發公司）及「ＰＥＵ
    ＧＥＯＴ」係法商標緻汽車公司（下稱標緻公司）之商標，
    且均已係向經濟部中央標準局（現已改制為智慧財產局）所
    申請註冊，並取得商標專用權而指定使用於各種汽車及其零
    件組件等專用商品，竟與邱景祥、丁○○、甲○○等人，未
    經上開日產公司、五十鈴公司、大發公司及標緻公司等同意
    授權，而各自共同基於欺騙他人之意圖及行使偽造私文書、
    虛偽標記商品、販賣虛偽標記商品、使用製造仿冒商標、販
    賣仿冒商標商品等概括犯意，分別連續為下述犯行：
  (一)丙○○於民國九十一年間某日，明知「鴻積企業有限公司（
    下稱鴻積公司）」及「德貿企業有限公司（下稱德貿公司）
    」之實際負責人邱景祥（業經臺灣臺北地方法院以九十三年
    度簡上字第一○七號判處有期徒刑四月，併諭知易科罰金之
    折算標準確定）未取得日產公司之授權，竟與邱景祥共同基
    於概括犯意聯絡，連續印製使用於汽車零件之仿冒「ＮＩＳ
    ＳＡＮ」商標之貼紙及包裝紙，並於商標貼紙上偽造「ＮＩ
    ＳＳＡＮ  ＭＯＴＯＲ  ＣＯ. ＬＴＤ」等私文書，以及就
    原產國虛偽標記為「ＭＡＤＥ  ＩＮ  ＪＡＰＡＮ」，繼而
    於製畢後交付予邱景祥，再由邱景祥進而轉交其他年籍不詳
    之成年人使用於汽車零件上而予以販賣，藉以表彰係在日本
    國製造，為日產公司之產品，致與日產公司所生產之相同或
    類似商品混淆，而足以生損害於日產公司。
  (二)丙○○另於九十一年六月間，明知「瀛瑜企業有限公司」之
    負責人丁○○未經五十鈴公司及大發公司授權，竟共同基於
    概括犯意聯絡，連續印製使用於汽車零件之仿冒「ＩＳＵＺ
    Ｕ」商標之貼紙，並於商標貼紙上偽造「ＩＳＵＺＵ  ＭＯ
    ＴＯＲ  ＬＩＭＩＴＥＤ  ＪＡＰＡＮ」等私文書，及就原
    產國虛偽標記為「ＭＡＤＥ  ＩＮ  ＪＡＰＡＮ」，以及印
    製仿冒「ＤＡＩＨＡＴＳＵ」商標圖案之包裝紙，並於製畢
    後交付予丁○○，再進而由丁○○轉交其他年籍不詳之成年
    人使用於汽車零件上而予以販賣，藉以表彰係在日本國製造
    ，由五十鈴公司所生產之汽車零件，以及大發公司所製造之
    產品，以致與五十鈴公司及大發公司所生產之相同或類似商
    品混淆，而足以生損害於五十鈴公司及大發公司。
  (三)丙○○於九十一年四月間，明知「奇輪實業有限公司」負責
    人甲○○未經標緻公司授權同意使用「ＰＥＵＧＥＯＴ」商
    標，竟與甲○○共同基於概括犯意聯絡，意圖欺騙他人，連
    續印製仿冒標緻公司所登記「ＰＥＵＧＥＯＴ」商標之貼紙
    ，惟因訂購上開商標貼紙之廠商遲未要求出貨而尚未使用於
    相關商品。嗣於九十一年十二月十九日，法務部調查局臺中
    縣調查站調查員持法院所核發之搜索票至彰化縣秀水鄉大厝
    村大厝巷三號及三號之一「鴻鼎企業有限公司」執行搜索，
    當場扣得附表所示仿冒「ＮＩＳＳＡＮ」包裝紙六百張、仿
    冒「ＤＡＩＨＡＴＳＵ」包裝紙八十張、仿冒「ＩＳＵＺＵ
    」商標貼紙九百三十張，以及丙○○所有，供犯罪所用之仿
    冒「ＰＥＵＧＥＯＴ」商標貼紙八萬五千張及印有仿造ＰＥ
    ＵＧＥＯＴ」商標之透明塑膠板一個等物。
二、案經法務部調查局臺中縣調查站移送臺灣彰化地方法院檢察
    署檢察官偵查起訴。
    理  由
一、按被告以外之人於審判外之陳述，雖不符刑事訴訟法第159
    條之1、159條之2、159條之3、159條之4等規定，而經當事
    人於審判程序同意作為證據，法院審酌該言詞陳述或書面陳
    述作成時之情況，認為適當者，亦得為證據。當事人、代理
    人或辯護人於法院調查證據時，知有第159條第1項不得為證
    據之情形，而未於言詞辯論終結前聲明異議者，視為有前項
    之同意，刑事訴訟法第159條之5定有明文。本件被告及選任
    辯護人於本院審理時，就證人即共犯邱景祥等人於審判外之
    陳述部分，未就其證據能力聲明異議，本院審酌該言詞陳述
    作成時之情況，並查無其他不法之情狀，足認為得為本案之
    證據，依刑事訴訟法第159條之5之規定，有證據能力，合先
    說明。
二、訊據被告丙○○供承確有受託印製上揭事實(二)、(三)所示之商
    標貼紙及包裝紙等情，雖否認犯有前開罪行，辯稱：I瀛瑜
    公司及奇輪公司均以自己名義出具授權書，伊事先不知該兩
    公司並未取得商標權人之授權，伊無犯罪故意，另伊並未受
    託印製上揭事實(一)所示之商標貼紙及包裝紙；II伊僅係印刷
    廠負責人，就所印製之成品如何使用、是否侵害他人權利，
    非伊所能了解及審查；III伊僅賺取微薄利潤，若苛責伊需查
    明有無商標權或著作權，以客源之不特定性及商品之多樣性
    ，伊豈非隨時有遭受追訴之危險云云。
三、本院查：
  (一)被告丙○○於臺灣臺北地方法院檢察署九十二年度偵字第七
    五五○號偵查案件，九十二年一月六日接受台中縣調查站約
    談時供稱：伊所經營之鴻鼎公司遭搜索扣押之仿冒之「ＮＩ
    ＳＳＡＮ」「ＩＳＵＺＵ」「ＤＡＩＨＡＴＳＵ」「ＰＥＵ
    ＧＥＯＴ」等商標貼紙、包裝盒係接受國內外廠商下單訂製
    ，印製完成後等待交運客戶，伊生產之前述商標商品，部分
    未得商標專用權人授權製造，部分非前述商標專用權人授權
    或代理廠商所授權等語，再於九十二年六月二十日檢察官偵
    查時供稱：伊與邱景祥所經營之鴻積公司生意往來至少五、
    六年，鴻積公司委託印製之商標有「ＮＩＳＳＡＮ」，邱景
    祥於彰化地檢署偵訊時有承認委託伊印製商標貼紙；調查站
    扣押物清單編號17-2是鴻積公司下單之商標貼紙，伊之製作
    成員在聯繫時可確定印製之顏色不會有色差等語，核與證人
    邱景祥於九十一年十二月九日台中縣調查站詢問時供稱：伊
    先後向被告丙○○訂購下單購買仿冒之「ＮＩＳＳＡＮ」商
    標貼紙三次，每次數量約六千張，供墨西哥台商林先生等客
    戶使用，伊並未獲得商標權人之授權等語及臺灣彰化地方法
    院檢察署檢察官九十三年十一月十日偵查中具結證述：「（
    問：你何時開始請丙○○幫你印標籤？）答：．．我們公司
    是請他印『ＮＩＳＳＡＮ』的標籤．．」「（問：是否有授
    權書？）答：就是沒有授權書，才被判刑」等語（見臺灣彰
    化地方法院檢察署九十二年度偵字第四二八九號卷第八十七
    頁第十四至十九行）相符，而鴻積公司之負責人邱景祥確有
    於九十一年間連續多次委託丙○○印製使用於汽車零件活塞
    汽門之仿冒「ＮＩＳＳＡＮ」商標貼紙，並於商標貼紙上偽
    造「ＮＩＳＳＡＮ  ＭＯＴＯＲＣＯ. ＬＴＤ」等私文書，
    以及就原產國虛偽標記為「ＭＡＤＥ  ＩＮ  ＪＡＰＡＮ」
    ，並於製畢後交付予邱景祥，再進而轉交其他年籍不詳之成
    年人使用於汽車零件上而予以販賣，藉以表彰係在日本國製
    造，為日產公司之產品，致與日產公司所生產之相同或類似
    商品混淆，而足以生損害於日產公司等犯行，亦據邱景祥於
    另案審理時坦承不諱，並經臺灣臺北地方法院以九十三年度
    簡上字第一○七號判處有期徒刑四月及諭知易科罰金之折算
    標準確定，此有該案刑事判決書一件存卷可據；又本件鴻積
    公司所傳真向被告訂製商標貼紙之「訂貨單」所載品名及規
    格內容，亦分別與德積公司傳真樣本、被告留存樣本之品名
    吻合（分見臺灣臺北地方法院檢察署九十二年度偵字第七五
    五○號卷第二七四、二七七、四十五頁），此亦有各該訂貨
    單、傳真樣本及留存樣本各一份附卷可憑；至於證人邱景祥
    其後於原審審理時翻稱係於八十四年間委託印製，以及證人
    周泰均證稱上開訂貨單僅係供向廠商查詢可否印製，並非實
    際訂貨云云，核屬事後迴護被告之詞，均無足取；此外，尚
    有經濟部智慧財產局關於「ＮＩＳＳＡＮ」商標之登記資料
    一紙附卷，以及仿冒「ＮＩＳＳＡＮ」商標之包裝紙六百張
    扣案可稽，其上開事實(一)所示犯行，堪以認定。
  (二)被告於九十一年六月間，確有受「瀛瑜企業有限公司」之負
    責人丁○○所託而印製上揭事實(二)所示之商標貼紙及包裝紙
    等情，業據其於偵查、原審及本院審理時供認不諱，並經證
    人丁○○先後於臺灣彰化地方法院檢察署檢察官九十二年六
    月三日、九十三年二月二十四日偵查中分別具結證稱：「（
    問：標籤流向？）答：交給我國外之客戶」「（問：你是否
    未經商標權人授權？）答：對，我沒經過授權，只是客戶授
    權」「（問：當初是否拿授權書給丙○○？）答：沒有」等
    情明確，姑不論被告其後所提出附卷之「授權書」是否臨訟
    而補寫，觀諸其所提「授權書」之實際內容亦僅屬瀛瑜公司
    委託被告印製他人商標之委託書，並非商標權人之授權文件
    ，依被告於案發當時業已從事印刷業十幾年經歷，以及當時
    具有大葉大學研究所肄業之高等學歷以觀，豈會不知印製他
    人所享有之商標，須有商標權人直接授權或他人持原商標權
    人授權文件而授權，始謂合法授權，而非僅取得委託客戶出
    具之委託書即足，否則任何人將均可恣意以客戶委託授權為
    藉詞而任意侵害他人之智慧財產權，此斷非社會通常事理所
    應然，準此，被告辯稱其事先不知未經授權云云，要屬飾卸
    諉責之詞，殊無足採；此外並有經濟部智慧財產局關於「Ｄ
    ＡＩＨＡＴＳＵ」、「ＩＳＵＺＵ」商標之登記資料二份附
    卷，以及「ＤＡＩＨＡＴＳＵ」包裝紙八十張、「ＩＳＵＺ
    Ｕ」商標貼紙九百三十張扣案可資依憑，其前開事實(二)所示
    犯行，亦堪認定。
  (三)被告於九十一年四月間確有受奇輪實業有限公司負責人甲○○之委託而印製上揭事實(三)所示之商標貼紙等情，業據其於
    原審及本院審理時坦承不諱，核與證人甲○○於原審審理時
    具結證述之情節相符，而被告所提出由奇輪實業有限公司出
    具之授權書，其性質僅屬奇輪公司委託被告印製他人商標之
    委託書，並非商標權人之授權文件，已如前述，又奇輪公司
    既非「ＰＥＵＧＥＯＴ」商標圖樣之使用權人，自亦無從合
    法授權被告印製「ＰＥＵＧＥＯＴ」等商標，其理甚明，被
    告就此亦辯稱其事先不知未經授權云云，同屬推諉圖卸之詞
    ，自無足取；此外復有經濟部智慧財產局關於「ＰＥＵＧＥ
    ＯＴ」商標之登記資料一件附卷，以及仿冒「ＰＥＵＧＥＯ
    Ｔ」商標貼紙八萬五千張（扣押清單業已載明數量，並經被
    告簽名確認後，取樣二十張扣案，其餘責付被告保管，被告
    事後空言辯稱僅有八千五百張，尚無足採）及印有仿造「Ｐ
    ＥＵＧＥＯＴ」商標之透明塑膠板一個等物扣案可資佐證，
    是其前揭事實(三)所示之犯行，同堪認定。
  (四)被告雖以伊僅賺取微薄利潤，若苛責伊需查明有無商標權或
    著作權，以客源之不特定性及商品之多樣性，伊豈非隨時有
    遭受追訴之危險云云。然查，日產公司、五十鈴公司、標緻
    公司均屬世界級知名公司，彼等分別所使用之商標「ＮＩＳ
    ＳＡＮ」「ＩＳＵＺＵ」「ＤＡＩＨＡＴＳＵ」「ＰＥＵＧ
    ＥＯＴ」可謂家喻戶曉，而委託印製之鴻積等公司與上開被
    害公司間，形式上觀之，無任何關連，係明顯之事實，被告
    仍受其等委託，為本件行為，其有犯罪之故意甚明，所辯難
    以採納。綜上所述，被告及其選任辯護人前開所辯各節，均
    無足採，本件事證明確，被告前揭犯行，洵堪認定，應予依
    法論科。
四、核被告上揭事實(一)、(二)所為，係犯商標法第八十一條第一款
    、第八十二條使用製造仿冒商標、販賣仿冒商標商品罪（商
    標法於九十二年五月二十八日經修正公佈，並於公佈日起六
    個月後施行，依新修正之商標法第八十一條第一款、第八十
    二條及修正前第六十二條第一款、六十三條分別比較結果，
    應適用裁判時法律），刑法第二百十六條、第二百十條之行
    使偽造私文書罪、同法第二百五十五條第一項虛偽標記商品
    罪及同法第二百五十五條第二項販賣虛偽標記商品罪。核被
    告上揭事實(三)所為，係犯刑法第二百五十三條第一項仿造商
    標罪。被告前開販賣虛偽標記商品犯行，雖未據起訴，惟被
    告此部分行為，與已起訴之犯行間，分別有連續犯及牽連犯
    等裁判上一罪之關係，為起訴效力所及，本院自得併予審理
    。另起訴書就事實(三)部分雖認被告除仿造「ＰＥＵＧＥＯＴ
    」商標貼紙外，並已交付予甲○○使用於相同商品，而認該
    部分行為係涉犯商標法第八十一條第一款之使用製造仿冒商
    標罪嫌，惟查本件被告及證人甲○○均陳稱尚未交貨，而扣
    案商標貼紙之數量亦高達八萬五千張，且遍查全卷，亦乏積
    極事證足認被告業已將該仿造之商標貼紙交付予甲○○使用
    ，是核其此部分單純仿造商標行為應係犯刑法第二百五十三
    條第一項之仿造商標罪，起訴書就此容有誤會，本院爰於同
    一基本社會事實範圍內，依法變更其此部分之起訴法條。被
    告分別就上揭事實(一)、(二)部分，各自與邱景祥、丁○○及其
    他年籍不詳之成年男子具有犯意聯絡與行為分擔，另就上揭
    事實(三)部分，與甲○○具有犯意聯絡與行為分擔，均為共同
    正犯。被告前開偽造私文書後復持以行使，偽造之低度行為
    應為行使之高度行為所吸收，不另論罪。被告先後多次行使
    偽造私文書、虛偽標記商品、販賣虛偽標記商品、販賣仿冒
    商標商品、使用製造仿冒商標及仿造商標等犯行，各自時間
    緊接，分別觸犯構成要件相同或基本構成要件相同（指多次
    使用製造仿冒商標及多次仿造商標部分）之罪，顯係各基於
    概括犯意反覆為之，均為連續犯，應依刑法第五十六條規定
    ，各論以連續行使偽造私文書、連續虛偽標記商品、連續販
    賣虛偽標記商品、連續販賣仿冒商標商品、連續使用製造仿
    冒商標一罪，並分別加重其刑。再被告所犯上開五罪間，具
    有方法、結果之牽連關係，為牽連犯，應依刑法第五十五條
    規定，論以較重之連續行使偽造私文書一罪。
五、原審因而適用刑事訴訟法第二百九十九條第一項前段，商標
    法第八十一條第一款、第八十二條、第八十三條，刑法第十
    一條前段、第二條第一項前段、第二十八條、第五十六條、
    第二百十六條、第二百十條、第二百五十五條、第五十五條
    、第四十一條第一項前段、第三十八條第一項第二款，罰金
    罰鍰提高標準條例第一條前段、第二條等規定，並審酌被告
    之品行、智識程度，犯罪之動機、方法、手段、所得利益、
    所生損害，犯後態度等一切情狀，量處有期徒刑六月，併諭
    知易科罰金之折算標準，並就附表所示扣案之仿冒「ＮＩＳ
    ＳＡＮ」包裝紙六百張、仿冒「ＤＡＩＨＡＴＳＵ」包裝紙
    八十張、仿冒「ＩＳＵＺＵ」商標貼紙九百三十張、仿造之
    「ＰＥＵＧＥＯＴ」商標貼紙八萬五千張及印有「ＰＥＵＧ
    ＥＯＴ」商標之透明刷塑膠板一個，分別依法宣告沒收，其
    認實用法核無違誤，量刑亦屬妥適，被告仍執前詞，提起上
    訴，為無理由，應予駁回。至被告以所得微薄，請求緩刑一
    節，查，依被告之上開供述，其與鴻積公司間生意上往來有
    五、六年之久，顯非偶發初犯，且本件犯行損害之對象，除
    被害之知名公司外，更包括廣大之消費者，情節非輕，應適
    度懲儆，原審既僅量處有期徒刑六月且得易科罰金，自不宜
    為緩刑宣告。
六、據上論結，應依刑事訴訟法第三百六十八條，判決如主文。
本案經檢察官乙○○到庭執行職務。
中    華    民    國    95    年    5     月    10    日
              刑事第四庭  審判長法  官  洪  耀  宗
                                法  官  江  德  千
                                法  官  劉  登  俊
上列正本證明與原本無異。
如不服本判決應於收受送達後十日內向本院提出上訴書狀，其未
敘述上訴之理由者並得於提起上訴後十日內向本院補提理由書（
均須按他造當事人之人數附繕本）。
                                書記官  粘  銘  環
中    華    民    國    95    年    5     月    11    日
附表：
一、仿冒「ＮＩＳＳＡＮ」包裝紙六百張
二、仿冒「ＤＡＩＨＡＴＳＵ」包裝紙八十張
三、仿冒「ＩＳＵＺＵ」商標貼紙九百三十張
四、仿造「ＰＥＵＧＥＯＴ」商標貼紙八萬五千張
五、印有仿造「ＰＥＵＧＥＯＴ」商標之透明刷塑膠板一個
                                                      Ｒ


司法院資訊處製作；財團法人民間司法改革基金會備份。
